【裁判字號】    92,判,1198
【裁判日期】    920910
【裁判案由】    營利事業所得稅
【裁判全文】
最  高  行  政  法  院  判  決                  九十二年度判字第一一九八號
    上  訴  人  廣欣通運股份有限公司
    代  表  人  乙○○
                              .
    被 上訴 人  財政部臺灣省北區國稅局
    代  表  人  甲○○
右當事人間因營利事業所得稅事件，上訴人對於中華民國九十一年六月十三日臺北高
等行政法院九十年度訴字第四四一○號判決，提起上訴，本院判決如左：
    主  文
上訴駁回。
上訴審訴訟費用由上訴人負擔。
    理  由
一、本件上訴人在原審起訴主張：（一）「按行政處分之效力，在一般正常情形下，
    應發生公法上之效力，因行政處分本身原為公的權力，除其處分當時有重大明顯
    之瑕疵絕對認為無效，或因發生行政訟爭，經有權機關將其撤銷外，具有強制他
    人不得否認之確定力，故有效成立之行政處分，對於人民與國家雙方均有拘束力
    ，縱嗣後法令有所改變，如無明文規定廢止或撤銷其原有法律上之效果，仍不得
    任意變更其已確定之效力。」本院六十三年度判字第五五八號判例於理由內闡述
    明確，九十年度判字第二三一號判決理由亦持同一見解。上訴人既未對被上訴人
    八十五年八月十日核定之稅捐處分，申請復查，自屬已生確定效力，對被上訴人
    有拘束力。被上訴人於原處分已確定三年後，未曾發現新事實或新課稅資料，亦
    未告知另發現原處分有何「錯誤」而致「短徵」，「應依法補徵並予處罰」，竟
    就同一案件為「重覆核定」之處分，尚乏法律依據，且與本院八十九年度判字第
    六九九號、第二四六七號判決：「然此之所謂發現確有錯誤短徵，應係指原處分
    確定後發現新事實或新課稅資料，足資證明原處分有錯誤短徵情形者而言。如其
    課稅事實資料未變，僅因嗣後法律見解有異，致課稅之標準有異時，按諸中央法
    規標準法第十八條從新從優原則之法理，即不得就業經查定之案件，憑藉新見解
    重為較原處分不利當事人之查定處分。」相悖。（二）上訴人八十三年度係委託
    合格會計師王來順查核簽證，縱被上訴人認有抽查上訴人營利事業所得稅結算申
    報案件之必要，亦應先踐行會計師代理所得稅事務辦法第十四條、抽查辦法第五
    條第一項之規定，通知代理會計師調取帳簿文據。上訴人因非公權力之機關，無
    調查他人住所之權利及義務，以致無從連絡代理會計師。然被上訴人依稅捐稽徵
    法第十八條之規定應將通知送達代理會計師，於文書無從送達時，應依同條第二
    項規定先向戶籍機關查明。被上訴人未向代理會計師之事務所地址發出通知，亦
    無視多年後代理會計師可能遷移地址之事實，又不向戶籍機關查明住址，以為送
    達，實已違反稅捐稽徵法第十八條第二項規定。（三）按稅捐稽徵法第三十一條
    規定搜查程序指定由稅務稽徵機關主持及保管證物，係因稅務稽徵極端專業，嚴
    重影響稅捐之多寡有無，非稅捐稽徵機關之人員無從分辨。台北縣調查站違反上
    開規定，既未由稅捐稽徵機關會同搜索及查扣帳冊憑證，亦未攜回該管稽徵機關
    ，違反稅捐稽徵法第一條、第三十一條規定。台北縣調查站不將帳證發還上訴人
    ，亦未一一清點列明清冊移交予被上訴人，被上訴人接交上開憑證資料時，亦未
    依「各級稽徵機關處理違章漏稅及檢舉案件作業要點」貳、十四規定：「受理之違
    章漏稅及檢舉案件附有違章證物者，應詳細清點、編號，並加蓋受理單位之騎縫
    章，如有不符者，應即通知檢舉人或移案機關補正。」執行清點、編號工作並製
    作移交清單，有違公務員服務法第一條規定。經上訴人多次向被上訴人申請，現
    已取得台北縣調查站將上訴人帳冊憑證資料移交與被上訴人之清單。該清單只列
    載上訴人公司名稱、統一編號、地址、年度及移交編號，其餘類如：帳冊本數、
    憑證張數、統一發票本數，甚或每箱或每袋的重量等，均未見記載明細，無從得
    知移交多少資料及是否完整移交，致上訴人無從編製及提示有關之帳表。被上訴
    人與台北縣調查站交接清單既未有任何明細，被上訴人主張其收到台北縣調查站
    查扣資料僅有手稿及零散憑證兩箱云云，自無佐證。（四）上訴人八十三年度所
    得稅結算簽證代理申報會計師於八十四年五月二十五日製作之營利事業所得稅結
    算申報查核報告書記載，曾抽查上訴人各項會計紀錄，且依該會計師所製作之上
    訴人營業狀況有關資料之說明，上訴人帳簿設置情形為：「1.分錄簿2.總分類帳
    3.進貨簿4.銷貨簿5.存貨分類帳6.現金簿」，記帳憑證設有「1.現金收入傳票2.
    現金支出傳票3.轉帳傳票」等三種，且其當時係採查核簽證，並曾抽查上訴人八
    十三年之會計資料，足證上訴人八十三年度確曾依法設置帳簿並記載，且經被上
    訴人核定並確定在案，足證於台北縣調查站搜查前完妥無缺。若非台北縣調查站
    違法搜查，未妥善保管，上訴人之帳冊憑證不論置放何處均不致散失，被上訴人
    自應依行為時（以下略）營利事業所得稅查核準則（以下稱查核準則）第十一條
    第二項、第三項規定，有關原始憑證因有關機關因公調閱，以致滅失，按上訴人
    前三年度經被上訴人核定純益率之平均數核定，而非逕依同業利潤標準核定。又
    依據各級稽徵機關處理違章漏稅及檢舉案件作業要點五行政救濟、違章漏稅案
    件之復查，不得由原審理人員辦理。然本案更正核定與復查通知承辦稅務員均為
    同一人員，原審理人員未依規定迴避，於法未合，為此訴請為撤銷訴願決定及原
    處分之判決。
二、被上訴人則以：（一）按「稽徵機關進行調查或復查時，納稅義務人應提示有關
    各種證明所得額之帳簿、文據；其未提示者，稽徵機關得依查得之資料或同業利
    潤標準，核定其所得額。」「本法第八十三條所稱之帳簿文據，其關係所得額之
    一部或關係課稅年度中某一期間之所得額，而納稅義務人未能提示者，稽徵機關
    得就該部分依查得資料或同業利潤標準核定其所得額。」分別為所得稅法第八十
    三條第一項及同法施行細則第八十一條所明定。所謂未提示，兼指帳簿文據全部
    未提示，或雖提示而不完全、不健全或不相符者均有其適用，本院著有六十一年
    度判字第一九八號判例可資參照。復按「營利事業當年度關係所得額之全部或一
    部之原始憑證，因遭受不可抗力災害或有關機關因公調閱，以致滅失者，稽徵機
    關得依該事業以前三個年度經稽徵機關核定純益率之平均數核定之。」「營利事
    業之帳簿憑證，在辦理結算申報後未經稽徵機關調查核定前，因遭受不可抗力災
    害或有關機關因公調閱，以致滅失者，除其申報純益率已達該事業前三個年度經
    稽徵機關核定純益率之平均數者，從其申報所得額核定外，申報純益率未達前三
    個年度核定純益率之平均數者，應接前項規定辦理。」分別為查核準則第十一條
    第二項及第三項所明定。再按「經稽徵機關書面審核核定之營利事業所得稅結算
    申報案件，均應列入抽查，其範圍如左：會計師查核簽證申報案件，經書面審核
    核定者。」為營利事業所得稅結算申報書面審核抽查辦法第三條第一款所明定。
    又按「當事人主張事實須負舉證責任，倘其所提出之證據不足為其主張事實之證
    明，自不能認其主張之事實為真實。」為本院三十六年度第十六號判例所明釋。
    （二）本案原經被上訴人依書面審查暫行核定全年所得額為三四一、二五○元，
    嗣經檢調單位查獲李文鑫集團申報或簽證案件涉有逃漏稅捐之嫌，乃將查扣資料
    袋（其袋內資料僅有手稿損益表）及零散憑證兩箱等證物發交被上訴人審理，惟
    因無任何帳簿憑證及成本分析表，其帳證尚不完備，原核定依上述證物實無法據
    以查核，被上訴人遂據財政部賦稅署八十七年七月二十三日台稅一發第八七一九
    五六一九七號函決議，通知上訴人提示八十三年度全部帳簿憑證、有關文據及各
    類成本報表供核，惟上訴人逾期仍未能提示，是本案原核定乃依所得稅法第八十
    三條規定，按同業利潤標準核定課稅所得額為四、一六○、五八七元（營收淨額
    37,710,789元×淨利率11%＋非營業收入12,400元= 課稅所得額4,160,587元）。
    復查時，經通知上訴人於八十九年三月十四日提示帳簿、憑證及有關文據備查，
    取有掛號郵件收件回執附案可稽，惟上訴人逾期仍未能提示，致無從就其復查事
    項加以審酌，是依首揭法條規定原核定仍請予維持。（三）至上訴人訴稱有關帳
    簿憑證因李文鑫犯罪集團受偵訊而下落不明，究何原因散失無法查知，是無法提
    示帳證實為不可抗力，被上訴人未依查核準則第十一條之規定辦理，而一律以同
    業利潤標準核定其所得額，顯有違失乙節，參酌行為時（以下略）所得稅法施行
    細則第十條之一第一項規定：「所得稅法第十七條第一項第二款第二目及第三十
    五條所稱不可抗力之災害，係指地震、風災、水災、旱災、蟲災、火災及戰禍等
    」，即除人為引起之戰禍外，所稱不可抗力之災害係指因自然力量所造成。本件
    台北縣調查站查扣發交被上訴人審理之查扣資料袋（其袋內資料僅有手稿損益表
    ）、零散憑證兩箱，其帳證尚不完備，依上述凌亂證物實無法據以查核，原核定
    通知上訴人補正提示帳證文據供核，於法並無不合；且上訴人亦未提供有關機關
    調閱或查扣帳簿憑證以致滅失之證據，以實其說。依上開判例，自不能認其主張
    之事實為真實。是上訴人未能提示完備之帳證以供查核，既非屬遭受不可抗力災
    害，亦非因有關機關因公調閱，以致滅失，依稅捐稽徵機關管理營利事業會計帳
    簿憑證辦法（以下稱會計帳簿憑證辦法）第二十五條之規定，營利事業之帳簿憑
    證本應留置於營業場所，以備主管稽徵機關隨時查核；惟上訴人之帳簿憑證既因
    攜離營業場所而下落不明，致未能提供足以正確計算營利事業所得額之帳簿憑證
    及會計紀錄供核，依查核準則第十一條第四項之規定，被上訴人自得依所得稅法
    第八十三條規定，按同業利潤標準核定上訴人之所得額。上訴人主張顯係卸責，
    核無足採，併予陳明。（四）上訴人主張有關機關因公調閱以致滅失帳證，請准
    予按查核準則第十一條第三項規定，依前三個年度核定純益率之平均數核定所得
    額乙節，查該項規定係以「營利事業之帳簿憑證，在辦理結算申報後未經稽徵機
    關調查核定前」為前提，上訴人既已於八十五年六月二十七日經被上訴人書面審
    查核定，與前開規定不符，又根據本院八十八年度判字第三二九八號判決意旨：
    「企業委託代客記帳業記帳，將帳冊存放於業者處，若因代客記帳業涉及違法致
    業主帳冊遭調查局查封，非屬政府機關因公借閱的範圍。」被上訴人依同業利潤
    標準核定其所得額予以補稅，並無不當。且本案係由台北縣調查站查扣帳證移送
    被上訴人辦理，而非由被上訴人查扣，故無須辦理啟封，上訴人主張原本完整帳
    證，因台北縣調查站於李文鑫集團倉庫搜索查扣而導致遺失云云，按本院三十六
    年度判字第十六號判例意旨，上訴人既未提示帳證以供查核，復未提出有關機關
    因公調閱或查扣帳簿憑證以致滅失之相關事證，以實其說，自無查核準則第十一
    條第二項及第三項規定之適用。（五）上訴人主張被上訴人未依法履行公務員服
    務法第一條規定之程序，致使帳證資料遺失等語。本案有關上訴人八十三年度營
    利事業所得稅經台北縣調查站檢送資料僅資料袋一袋，其證物編號：貳─三○一
    （八十三）、貳─三五六（八十四），袋內僅有手稿損益表，參─四五四（八十
    三）零散憑證兩箱，交被上訴人審理，其相關資料未能正確計算其營利事業所得
    額，被上訴人無法依據相關帳證查核認別，遂依首揭規定按同業利潤標準核定其
    所得額，於法並無不合。上訴人主張已於八十五年六月二十七日書面審查核定，
    已毋需再行調查乙節，本件經依抽查辦法第三條第一款規定，結算申報書經「書
    面初核」，但經書面審核後發現有違章情事，與所得額計算有關者，經主管核可
    後自得進行查帳審核。上訴人未盡保存帳證之責在先，又於被上訴人調查時未能
    提示足以正確計算其所得額之相關帳簿憑證及會計紀錄，被上訴人依所得稅法第
    八十三條規定，按同業利潤標準核定課稅所得額為四、一六○、五八七元，並無
    違誤等語作為抗辯。
三、原審斟酌全辯論意旨及調查證據之結果，以：按「稽徵機關進行調查或復查時，
    納稅義務人應提示有關各種證明所得額之帳簿、文據；其未提示者，稽徵機關得
    依查得之資料或同業利潤標準，核定其所得額。」「本法第八十三條所稱之帳簿
    文據，其關係所得額之一部或關係課稅年度中某一期間之所得額，而納稅義務人
    未能提示者，稽徵機關得就該部分依查得之資料或同業利潤標準核定其所得額。
    」分別為所得稅法第八十三條第一項及同法施行細則第八十一條所明定。所謂未
    提示，兼指帳簿文據全部未提示，或雖提示而有不完全、不健全或不相符者均有
    其適用，本院六十一年度判字第一九八號判例及八十四年度判字第二八○八號判
    決可資參照。本件上訴人八十三年度營利事業所得稅結算申報全年所得額三四一
    、二五○元，經被上訴人書面審查核定，並註明「未列選案件，擬依書面審查暫
    行核定，在稅捐核課期間內，仍得依規定抽查」。嗣經台北縣調查站偵辦李文鑫
    集團涉嫌不法案，於八十六年九月三日搜索新聯會計師事務所（文昇企管顧問有
    限公司）時，查扣上訴人八十三年度涉嫌漏稅之帳證資料袋（其袋內資料僅有手
    稿損益表）及零散憑證兩箱而函送被上訴人處理。因本件屬「李文鑫集團涉嫌幫
    助逃漏稅查核專案」，被上訴人乃於八十六年十一月十八日以雙掛號通知上訴人
    於同年十二月二十二日上午十時提示該年度帳簿憑證及有關文據、營業稅繳款書
    、統一發票及統一發票購買證、各式成本表等資料備查。上訴人於八十六年十二
    月十九日申請延期提示帳簿憑證及有關文據，經被上訴人以同年十二月三十日北
    區國稅一第八六一二二八五七號函准予延至八十七年一月十八日辦理，惟上訴人
    屆期仍未提示，被上訴人遂依所得稅法第八十三條第一項後段規定，於八十八年
    九月二日按同業利潤標準核定其全年所得額為四、一六○、五八七元（營收淨額
    37,710,789元×淨利率11%＋非營業收入12,400元= 課稅所得額4,160,587元），
    補徵稅額九五四、八三四元。上訴人不服，以其係委託合格會計師查核簽證代理
    申報，並經核定在案，依抽查辦法第五條第一項規定，應通知代理會計師向委託
    人調取帳簿、文據查核，惟被上訴人未踐行此程序，亦未依稅捐稽徵法第十八條
    規定對代理會計師送達查核通知，尚有未合等語，申經被上訴人復查。被上訴人
    再先後於八十九年三月三日函通知上訴人於同月十四日下午二時、於八十九年三
    月十七日以北區國稅一第八九○八一八六四號函通知於同月三十日前，提示帳證
    供核，逾期仍未提示，有上訴人之八十三年度營利事業所得稅結算申報書、上開
    各該通知函、掛號郵件收件回執、扣案經上訴人於八十九年九月六日向被上訴人
    領回載明八十三年度現金帳二冊、分類帳一冊、分類帳二本、總帳一冊、四○一
    申報書六張、統一發票明細表一冊、統一發票八十四本、傳票十二冊、現金及轉
    帳傳票一份、結算申報書一份等之「領取帳證資料收據」影本等附原處分卷可按
    ，上訴人逾期未提示之事實，堪以認定。被上訴人以依抽查辦法第五條第二項「
    經依前項通知而逾期未提送，或因該代理會計師喪失稅務代理人資格，或其他原
    因致無法通知者，稽徵機關得直接向該事業調取帳簿文據查核。」之規定，並非
    不能向上訴人調取帳簿及逾期仍未能提示，致無從就其復查事項加以審酌等由，
    遂以八十九年八月十五日北區國稅法第00000000號決定，未准變更，核
    無違誤。上訴人仍不服，除仍執前詞外，另主張被上訴人不依循既有之行政程序
    處理，卻逕行要求上訴人提示帳證，對上訴人顯失公平，原處分應屬無效；又上
    訴人被台北縣調查站查扣轉交由被上訴人管有之帳冊憑證，被上訴人既不將該資
    料全數發還上訴人予以整理後交由代理會計師提示，復不就該等之資料予以查核
    ，卻以其未提示帳證之理由，逕行核定，並迨復查決定後於八十九年九月六日始
    發還部分憑證，於法更有未洽等語，向財政部提起訴願，另於八十九年十月七日
    向被上訴人申請延期提示帳冊憑證，被上訴人以八十九年十月十八日北區國稅一
    第00000000號，准予延至同年十一月十日辦理，惟上訴人仍未能提示。
    財政部九十年四月十六日台財訴字第○八九○○八○五九○號訴願決定，除持與
    復查決定相同理由外，並以依會計帳簿憑證辦法第二十五條之規定，上訴人於會
    計師查核簽證申報完竣後，應將該帳簿憑證留置於上訴人之營業場所，以備主管
    稽徵機關隨時查核始為適法，是本案直接向上訴人調取帳簿文據，於法並無不合
    。次查被上訴人原查及復查時因無法依上訴人不完全、不健全之相關帳證予以查
    核，乃依同業利潤標準核定其所得額，經核並無不妥；且訴願時被上訴人亦已就
    其訴願意旨通知上訴人及其代理會計師於八十九年十月十二日提示帳簿、憑證及
    有關文據備查，取有掛號郵件收件回執附案可稽，上訴人逾期仍未能提示等由駁
    回之，亦無違誤。次按查核準則第十一條第一項規定：「營利事業當年度使用之
    帳簿，因故滅失者，得報經該管稽徵機關核准另行設置新帳，依據原始憑證重行
    記載，依法查帳核定。」係指帳簿滅失，原始憑證仍存在而言。如係原始憑證滅
    失，則依同條第二項規定：「營利事業當年度關係所得額之全部或一部之原始憑
    證，因遭受不可抗力災害或有關機關因公調閱，以致滅失者，稽徵機關得依該事
    業以前三個年度經稽徵機關核定純益率之平均數核定之。其屬新開業或由小規模
    營利事業改為使用統一發票商號者，得依上年度查帳核定當地同業之平均純益率
    核定之。又災害損失部分，如經查明屬實，可依本準則第一百零二條規定予以核
    實減除。」辦理。且同條第三項規定：「營利事業之帳簿憑證，在辦理結算申報
    後未經稽徵機關調查核定前，因遭受不可抗力災害或有關機關因公調閱，以致滅
    失者，除其申報純益率已達該事業前三個年度經稽徵機關核定純益率之平均數者
    ，從其申報所得額核定外，申報純益率未達前三個年度核定純益率之平均數者，
    應按前項規定辦理。」係以「營利事業之帳簿憑證，在辦理結算申報後未經稽徵
    機關調查核定前」為前提，上訴人既已於八十五年六月二十七日經被上訴人書面
    審查核定，與前開規定不符，又根據本院八十八年度判字第三二九八號判決意旨
    ：「企業委託代客記帳業記帳，將帳冊存放於業者處，若因代客記帳業涉及違法
    致業主帳冊遭調查局查封，非屬政府機關因公借閱的範圍。」。另依所得稅法施
    行細則第十條之一第一項規定，行為時所得稅法第十七條第一項第二款第二目及
    第三十五條所稱不可抗力之災害，係指地震、風災、水災、旱災、蟲災、水災及
    戰禍等，即除人為引起之戰禍外，所稱不可抗力之災害皆係指因自然力量所造成
    。姑不論上訴人主張其帳簿憑證因台北縣調查站違法搜查，未妥善保管，以致滅
    失乙節，是否屬實，然上訴人之原始憑證既非「因遭受不可抗力災害」或「有關
    機關因公調閱，以致滅失」，核與查核準則第十一條第二項前段規定要件不符，
    上訴人主張應適用該條項「有關機關因公調閱，以致滅失」之規定，以上訴人前
    三個年度經被上訴人核定純益率之平均數核定上訴人八十三年度所得額，尚乏依
    據。再按「營利事業之帳簿憑證，除為緊急避免不可抗力災害損失或有關機關因
    公調閱，或送交稅務代理人查核簽證外，應留置於營業場所。其因攜離營業場所
    ，以致滅失者，該期間所得額，稽徵機關應依所得稅法第八十三條及同法施行細
    則第八十一條規定，就查得資料或同業利潤標準予以核定。」查核準則第十一條
    第四項前段，亦有明定。上訴人係於八十四年五月三十日委由會計師王來順辦理
    八十三年度營利事業所得稅結算申報，有結算申報書可按。上訴人於結算申報後
    ，依法有將帳簿憑證留置於其營業場所之義務，不得任意置放於其他處所。上訴
    人違反規定，致無法依限提示供核，縱非故意，亦有過失，被上訴人按同業利潤
    標準予以核定，於法有據。上訴人既已違反規定，又無查核準則第二項前段滅失
    之情形，則其帳簿憑證是否確實交由會計師王來順保管，即非所問；又本件係因
    檢調單位查獲李文鑫集團申報或簽證案件涉有逃漏稅捐之嫌而起，該簽證會計師
    既涉有簽證不實之嫌，原審認無另行訊問證人王來順之必要。又所得稅法第八十
    三條第一項、同法施行細則第八十一條及查核準則第十一條等規定，旨在課以納
    稅義務人有留置、提示帳簿文據之義務；如有違反者，即應依上開規定辦理。因
    此，納稅義務人於無正當理由無法提示帳簿文據時，稽徵機關並無主動向有關單
    位調閱有關資料之義務，併此敘明。本件上訴人因李文鑫案件於八十六年九月三
    日遭查扣之帳證資料袋內雖僅有手稿損益表，及另零散憑證兩箱。但上訴人於八
    十九年九月六日向被上訴人領回上開八十三年度扣案資料時，經清點結果，計有
    上訴人八十三年度現金帳二冊、分類帳一冊、分類帳二冊、總帳一冊、四○一申
    報書六張、統一發票明細表一冊、統一發票八十四本、傳票十二冊、現金及轉帳
    傳票一份、結算申報書一份等，並無其他相關帳簿憑證，有「領取帳證資料收據
    」影本、經會計師王來順簽名之資料袋、台北縣調查站查獲違章證物封條等附原
    處分卷可按，被上訴人以其帳證尚乏銷貨帳、成本帳等，並不完備，實無法據以
    查核，通知上訴人補正提示帳證文據供核，於法並無不合。上訴人既於結算申報
    後，違反規定未依法將帳簿憑證留置於其營業場所，又無查核準則第十一條第二
    項前段滅失之情形，台北縣調查站查扣上開帳證及移交之過程如何，與上訴人未
    能提示帳證等，無直接之關係，原審認無另向台北縣調查站調查上訴人之帳冊憑
    證資料扣押及移交予被上訴人之詳細內容等之必要。上訴人徒以台北縣調查站既
    未由稅捐稽徵機關會同搜索及查扣帳冊憑證，亦未攜回該管稽徵機關，台北縣調
    查站不將帳證發還上訴人，亦未一一清點列明清冊移交予被上訴人，被上訴人接
    交上開憑證資料時，亦未依「各級稽徵機關處理違章漏稅及檢舉案件作業要點」
    貳、十四規定執行清點、編號工作並製作移交清單，被上訴人迄未提出清單明細，
    且遲至八十九年九月六日始通知上訴人領回，其無從得知移交多少資料及是否完
    整移交等語，為其上訴人無從編製及提示有關之帳表之理由，不惟未舉證證明，
    以實其說，尚難遽予採信外，且核與查核準則第十一條第二項前段規定滅失之要
    件不符，前已詳述，自應依所得稅法第八十三條第一項後段辦理。末按稅捐稽徵
    法第二十一條第二項規定「在前項核課期間內，經另發現應徵之稅捐者，仍應依
    法補徵或並予處罰」，所謂「另發現應徵之稅捐」，只須其事實不在行政救濟裁
    量範圍內，均屬「另發現應徵之稅捐」，此觀諸本院五十八年判字第三一號判例
    意旨：「納稅義務人依所得稅法規定辦理結算申報而經該管稅捐稽徵機關調查核
    定之案件，如經過法定期間而納稅義務人未申請復查或行政爭訟，其查定處分固
    具有形式上之確定力，惟稽徵機關如發現原處分確有短徵，為維持課稅公平之原
    則，基於公益上之理由，要非不可自行變更原查定處分，而補徵其應繳之稅額。
    」自明，是本案依法核定補徵營利事業所得稅，應無不合。至於上訴人引用之本
    院八十九年度判字第六九九號、第二四六七號判決意旨，係指對於業經查定確定
    案件，如無發見新事實或新課稅資料，即不得以嗣後法律見解之變更重為不利之
    處分；查本件係被上訴人於核課期間內發現簽證會計師有簽證不實之嫌，上訴人
    既無法提出有關之帳簿憑證供核，即涉有逃漏稅捐，符合稅捐稽徵法第二十一條
    第二項規定「另發現應徵之稅捐」之要件，前已述及，並非法律見解變更，尚難
    比附援引。因而為上訴人敗訴之判決。
四、本院核原判決依上開規定及說明，尚無違誤。上訴意旨仍執陳詞並以被上訴人未
    依會計師代理所得稅事務辦法第十四條及營利事業所得稅結算申報書面審核案件
    抽查辦法第五條第一項規定通知代理會計師向上訴人調取帳簿、文據查核，指摘
    原判決有不備理由或理由矛盾之違法，聲明廢棄。惟查：原判決已明上訴人之
    代理會計師因「李文鑫集團申報及簽證案件」涉有逃漏稅捐案，依上開抽查辦法
    第五條第二項規定，並非不能逕向上訴人調取帳簿文據。次按：原判決已引用本
    院五十八年判字第三一號判例，指出本件原書面查定處分僅具有形式上之確定力
    ，因於核課期間發現簽證會計師有簽證不實逃漏稅捐之嫌，乃依稅捐稽徵法第二
    十一條第二項規定據以重行查核。況原判決對上訴人所訴各節，均已詳予剖析論
    駁，甚為明確，難謂有判決不備理由及理由矛盾之違背法令。上訴意旨無非上訴
    人持其主觀法律見解之歧異，斤斤指摘，核無足取。從而本件上訴意旨難謂為有
    理由，應予駁回。
據上論結，本件上訴為無理由，爰依行政訴訟法第二百五十五條第一項、第九十八條
第三項前段，判決如主文。
中    華    民    國    九十二      年      九        月      十        日
                    最 高 行 政 法 院  第 二 庭
                                審 判 長 法  官      陳  石  獅
                                         法  官      吳  明  鴻
                                         法  官      彭  鳳  至
                                         法  官      高  啟  燦
                                         法  官      黃  合  文
右  正  本  證  明  與  原  本  無  異
                                         法院書記官  張  雅  琴
中    華    民    國    九十二      年      九        月      十九      日


司法院資訊處製作；財團法人民間司法改革基金會備份。
